【裁判字號】    92,交簡上,65
【裁判日期】    921117
【裁判案由】    過失傷害
【裁判全文】
臺灣桃園地方法院刑事判決                        九十二年度交簡上字第六五號
    上  訴  人  臺灣桃園地方法院檢察署檢察官
    被      告  甲○○
右上訴人因過失傷害案件，不服本院桃園簡易庭於中華民國九十二年三月十九日所為
九十一年度壢交簡字第一八七八號第一審刑事簡易判決（聲請簡易判決處刑書案號：
臺灣桃園地方法院檢察署九十一年度調偵字第二六四號），提起上訴，本院合議庭第
二審判決如左：
    主  文
原判決撤銷。
甲○○因過失傷害人，處拘役參拾日，如易科罰金，以參佰元（即新臺幣玖佰元）折
算壹日。緩刑貳年。
    事  實
一、甲○○於民國九十一年三月二十日下午六時十分許，駕駛車牌號碼Ｖ八－六九三
    八號之自小客車，行經桃園縣大溪鎮○○里○○○○○道路桃六十四線時，適有
    同向軍隊對伍，因行軍佔用一半空間之道路，且先前已見有一名兒童自行軍隊伍
    中竄出，竟仍輕忽而未更加留意車前狀況，致兒童宗智恩（八十三年一月二十四
    日生）突然自軍隊隊伍中竄出時，煞車不及，撞擊宗智恩，導致宗智恩跌落路旁
    水溝內，受有頭部外傷併腦震盪、頭骨破裂、頂葉及額葉撕裂傷、鎖骨閉鎖性骨
    折右側，及右側眼部外展神經受損等傷害。甲○○於事發後委請路人報警，並停
    留於現場向前來處理之員警自首，表示為肇事之人。
二、案經告訴人宗智恩及其法定代理人王玉芬訴由桃園縣警察局大溪分局報請臺灣桃
    園地方法院檢察署檢察官偵查起訴。
    理  由
一、訊據被告甲○○對於前述因駕車過失不慎，撞及被害人即告訴人宗智恩之事實坦
    承不諱，核與其警詢及偵查訊問筆錄大致相符。查前述事實另據證人即告訴人宗
    智恩於本院審理中陳述在卷，核與其警詢筆錄相符，復有現場相片六張、道路交
    通事故調查報告表一件在卷足證，被害人因此次撞擊，受有頭部外傷併腦震盪、
    頭骨破裂、頂葉及額葉撕裂傷、鎖骨閉鎖性骨折右側，及右側眼部外展神經受損
    等身體傷害，有告訴人所提出，經提示被告所不爭執之國軍桃園總醫院診斷證明
    書一件在卷足證。是被害人所受身體傷害，確係因被告之行為所致，其間有相當
    因果關係，本件事證明確，餘應審究者為，被告對於被害人之傷害，是否應負過
    失之責。
二、按汽車行駛時，駕駛人應注意車前狀況及兩車併行之間隔，並隨時採取必要之安
    全措施，「道路交通安全規則」第九十四條第三項定有明文；另按「道路交通安
    全規則」係依據「道路交通管理處罰條例」授權有關機關訂定發布，依據後者第
    一條之規定，立法目的乃為加強道路交通管理，維護交通秩序，確保交通安全，
    。是道路交通安全規則之規定，自係為預防交通危險發生，以維交通秩序並確保
    交通安全而設。本院以為，道路交通安全規則第九十四條第三項之規定，應依其
    規範目的予以限縮，本條項規定如不加以適當之說明及限制，已儼然成為道路交
    通安全規則上的「帝王條款」。亦即所謂「注意車前狀況」，絕非指任何於車前
    發生之事均須注意，否則駕駛人是永遠也注意不完的，是以駕駛人究竟要注意多
    久、注意到如何的程度，方為此注意規定之規範重點。本院以為，至少在自己車
    道上正當行駛之駕駛人，且未造成可歸責於己之行為下，無須注意是否有人會違
    規侵入其車道之情形在內，亦即妥適運用「信賴原則」以目的性限縮本條項已過
    於寬廣之適用結果。經查本件車禍案發地點道路狹小，有現場相片在偵查卷足證
    ，且被告行經案發地點時，適有行軍隊伍佔據道路左方，僅餘道路右側空間，且
    被告在行至案發地點前二、三十公尺，即看見一名兒童（告訴人王玉芬的大兒子
    ）自軍隊中竄出，業據被告坦承在卷。是被告行經行軍隊伍旁時，已使原本即狹
    小之道路更為狹窄，且應足預料會再有兒童或行人自隊伍中竄出之情，此時被告
    即應注意其車前狀況及與隊伍併行時之間隔距離，以極為緩慢之速度前進，以隨
    時採取必要之如煞車等安全措施。惟被告依當時現場情狀非不能注意，竟疏未注
    意，致未注意可能發生之行人竄出情狀，而未及煞車，自有過失。至被害人宗智
    恩橫越未劃有行人穿越道之道路，未加留意行車狀況，即冒然穿越，且係自本來
    應該嚴謹行進之行軍隊伍中竄出，自亦有過失，尚堪證明，惟此僅係判定被告於
    民事上損害賠償責任時，是否有過失相抵或與有過失之認定因素，並不影響被告
    刑事責任上之過失，附此敘明。本案因為被告的不小心謹慎，疏未注意而發生事
    故，依據刑法上的客觀歸責理論，被告於此顯然製造了一個不被容許的危險，其
    行為既超越容許危險的界限，被告自應負過失責任。復按被告所製造不被容許之
    危險，導致被害人受有前述所證身體傷害，足見被害人傷害結果之發生，與被告
    所製造之危險間具有常態關聯性之因果關係。末按被告所製造之危險與被害人傷
    害結果間的因果關係既具相當性，且前述各項交通規則之規範目的正係在為直接
    保護參與道路交通者的生命、身體安全，與刑法規範保障生命、身體法益的目的
    相當。綜上所述，告訴人傷害之結果在客觀上可歸責於被告前述過失行為，本案
    事證明確，被告犯行堪以認定，應予依法論科。
三、核被告所為，係犯刑法第二百八十四條第一項前段之因過失傷害人罪。按原審簡
    易判決以被告罪證明確，判處被告有期徒刑二月，如易科罰金，以三百元折算一
    日之刑，固非無據。惟查檢察官上訴意旨係據告訴人王玉芬以原審量刑過輕之請
    求，認其請求尚非顯無理由，亦即上訴理由僅就量刑過輕而為爭執。按法官於有
    罪判決中，究應如何量處罪刑，抑或是否宣告緩刑等，均為實體法賦予審理法官
    裁量之刑罰權事項，法官行使此項裁量權，自得依據個案情節，參諸刑法第五十
    七條所定各款犯罪情狀之規定，於該法定刑度範圍內，基於合義務性之裁量，量
    處被告罪刑；至是否為緩刑之宣告，亦應形式上審究是否符合刑法第七十四條所
    定前提要件，並實質上判斷被告所受之刑，是否有以暫不執行為適當之情形等要
    件。質言之，法官為此量刑或緩刑宣告之裁量權時，除不得逾越法定刑或法定要
    件外，尚應符合法規範之體系及目的，遵守一般有效之經驗及論理法則等法原則
    ，亦即應兼顧裁量之外部及內部性，如非顯然有裁量逾越或裁量濫用之違法情事
    ，自不得任意指摘為違法，此亦為最高法院歷年多起判例所宣示之原則（可參見
    最高法院八十年台非字第四七三號判例、七十五年台上字第七０三三號判例、七
    十二年台上字第六六九六號判例、七十二年台上字第三六四七號判例等）。本院
    以為，量刑或緩刑宣告與否之裁量權，乃憲法所保障法官獨立審判之核心，法院
    行使此項裁量權，亦非得以任意或自由為之，仍應受一般法律原理原則之拘束，
    即仍須符合法律授權之目的、法律秩序之理念、國民法律感情及一般合法有效之
    慣例等規範，尤其應遵守比例原則及平等原則之意旨，否則即可能構成裁量濫用
    之違法（另參見最高法院八十六年度台上字第七六五五號判決）。亦即如非有裁
    量逾越或裁量濫用之明顯違法情事，自不得擅加指摘其違法或不當，即使上級法
    院對下級法院裁量權之審查，亦應同此標準，此不僅在保障法官不受任何制度外
    之不當干涉，更保障法官不受制度內的異質干涉，此方符憲法第八十條所宣示獨
    立審判之真義，附此敘明。查原審判決，依據個案情節，並考量刑法第五十七條
    之科刑情狀，尤其被告於原審判決時尚未與告訴人（即被害人）達成和解，及坦
    承過失等事由，量處如前所述之刑，又查被告前不曾有類似本案犯行之犯罪紀錄
    ，有臺灣高等法院被告全國前案紀錄表一附卷可查，對於初次犯本性質罪刑之被
    告，於法定最重本刑六個月有期徒刑之上限，量處有期徒刑二月，並無違反前述
    事由之情，亦符比例原則之要求，換言之，法官依據個案不同犯罪情節，為合義
    務性之考量為量刑決定，除有足以影響原判決事實認定或法律適用之變更，或有
    前述明顯違法之情外，本院原則上應予尊重，如此方符審判獨立之真意。是原審
    刑罰裁量權之行使尚無違法不當之處，上訴意旨以量刑過輕等語指摘，尚無理由
    。惟查被告於事發後委請路人報警，並停留於現場向前來處理之員警自首，表示
    為肇事之人，除據被告自承在卷外，並經本院訊據證人即現場處理之員警楊忠生
    證述在卷，是被告符合自首之要件，原判決未查明本案被告符合自首必減輕其刑
    之事由，尚有不當。是上訴人之上訴雖無理由，惟原判決有不當之處，自仍應撤
    銷改判。爰審酌被告就本件事故發生過失之輕重，被害人受有之身體傷害，被告
    已與告訴人達成和解並已賠償，告訴人表示不願追究告訴，業據人王玉芬、告訴
    代理人均陳述在卷；另被害人所受重大傷害，尚與被害人本身之過失行為有關，
    難均謂為被告過失行為所致；及被告於犯罪後坦承犯行，犯後態度良好等一切犯
    罪情狀，量處拘役參拾日，並諭知易科罰金之折算標準。復查被告不僅未曾受有
    期徒刑以上刑之宣告，且尚無任何犯罪紀錄，有臺灣高等法院被告全國前案紀錄
    表一件在卷可查，告訴人並於本院審理中具狀撤回告訴，本院以為被告既能與被
    害人達成和解，經此次刑之教訓，當信其不致有再犯之虞，願予被告自新及警惕
    之機會，是本案不論就一般預防或特別預防功能言，均認所宣告之刑，以暫不執
    行為適當，爰併諭知緩刑二年，予被告自新之機會。
據上論斷，應依刑事訴訟法第四百五十五條之一第三項、第三百六十九條第一項前段
、第三百六十四條、第二百九十九條第一項前段，刑法第二百八十四條第一項前段、
第四十一條第一項前段、第六十二條前段、第七十四條第一款，罰金罰鍰提高標準條
例第一條前段、第二條，判決如主文。
本案經檢察官陳雅譽到庭執行職務
中      華      民      國    九十二    年    十一    月      十七      日
                                  台灣桃園地方法院交通法庭
                                      審判長法  官  徐  培  元
                                            法  官  林  晏  鵬
                        法  官  錢  建  榮
右正本證明與原本無異。
不得上訴。
                                            書記官  劉  寶  霞
中      華      民      國    九十二    年    十一    月      十七      日
附錄論罪科刑法條
刑法第二百八十四條
因過失傷害人者，處六月以下有期徒刑、拘役或五百元以下罰金。致重傷者，處一年
以下有期徒刑、拘役或五百元下罰金。
從事業務之人，因業務之過失傷害人者，處一年以下有期徒刑、拘役或一千元以下罰
金。致重傷者，處三年以下有期徒刑、拘役或二千元以下罰金。


司法院資訊處製作；財團法人民間司法改革基金會備份。
